【裁判字號】    96,上易,2123
【裁判日期】    970201
【裁判案由】    恐嚇
【裁判全文】
臺灣高等法院臺中分院刑事判決        96年度上易字第2123號
上  訴  人
即  被  告  甲○○
上列上訴人因恐嚇案件，不服臺灣臺中地方法院96年度易字第42
49號中華民國96年10月22日第一審判決（起訴案號：臺灣臺中地
方法院檢察署95年度偵字第26040號)，提起上訴，本院判決如下
：
    主    文
上訴駁回。
    犯罪事實
一、甲○○與丙○○為舊識。甲○○於民國93年 1月10日自蘋果
    日報及壹周刊之報導得知丙○○在台中市經商有成，且與影
    星徐華鳳交往，遂於93年 1月20日赴台中尋得丙○○，並以
    「丙○○於69年 5月間曾向其借用面額分別為新臺幣（下同
    ）3萬元、3萬元、2萬元之支票3張，但未依約將錢存入其帳
    戶，致該 3張支票未能兌現，該支票帳戶因而被列為拒絕往
    來戶，其亦因違反票據法遭法院判刑」為由，要求丙○○賠
    償其損害，丙○○遂自93年1月20日起至95年9月29日止，共
    交付2,329,900元給甲○○。不料甲○○仍嫌不足，於95年1
    1月3日下午 1時許，前往丙○○擔任負責人之洛璋鞋業有限
    公司（設於台中市○○路○段416號3樓)，交付其所書寫之信
    件給丙○○，內容談及丙○○於69年間向其借用支票，未依
    約讓支票兌現，致其生意失敗、信用破產等事，要求丙○○
    再支付 597萬元，同時基於恐嚇危害名譽之犯意，當面向丙
    ○○恫稱：如不依其要求賠償損害，要將信件內容向媒體爆
    料等語，使丙○○心生畏懼，致生危害於丙○○之安全。
二、案經丙○○訴由臺中市警察局第二分局報告臺灣臺中地方法
    院檢察署檢察官偵查起訴。
    理    由
一、證據能力方面：
  (一)證人丙○○之警詢證言固屬被告以外之人於審判外之陳述
      ，然本案當事人於本院調查證據時，就該等證言之證據能
      力並未聲明異議，依刑事訴訟法第159條之5第 2項規定，
      視為有同條第 1項之同意，且本院審酌上開警詢筆錄作成
      時之情況，並無證明力過低或違法取得之情形，應屬適當
      ，依刑事訴訟法第159條之5第 2項規定，有證據能力，自
      得作為證據。
  (二)證人王青松於偵查中經具結之證言，按卷內資料查無顯不
      可信之情形，依刑事訴訟法第159條之1第 2項規定，亦認
      有證據能力，當得作為證據。
二、訊據上訴人即被告甲○○坦承於上開時地，交付其所書寫之
    信件予告訴人丙○○，要求告訴人再賠償597萬元等事實，
    惟矢口否認有恐嚇之犯行，辯稱：寫信純粹是表達個人心情
    而已，沒有恐嚇的意思云云。經查：
  (一)上開犯罪事實，業據被告於警詢坦承：「（問：據報案人
      丙○○稱，你寫一封信提到要再交付你新臺幣 597萬元，
      如果不給，你就要讓他上報紙，使丙○○心生畏懼，有否
      此事？）我說你不給我錢沒關係，我也不要，但我會向蘋
      果日報爆料」等語（見警卷第8、9頁），核與告訴人即證
      人丙○○於警詢指證：「（問：你如未依甲○○所指示給
      錢，他會有何手段？）他說他對我已經很仁慈了，否則讓
      我好看或讓我上蘋果日報、壹周刊等媒體」等語（見警卷
      第12頁)；於原審證稱：「（問：被告於95年11月3日下午
      到你公司找你，有無口頭跟你說，他要向媒體爆料說你早
      年跟他借款的事？）有」「（問：被告於何時、何地，跟
      你說他要向報社爆料你早年跟他借款的事？)被告約下午1
      點多到我公司，門口小姐請他到我房間來，除了交該份信
      給我外，我看信之前他就開始對我咆哮，並說如果我不交
      錢給他，他會對我不利、會去爆料、他會採取種種行動」
      「我會認為被告恐嚇，是因為被告說要將該信內容跟報社
      爆料，會損害到我名譽。該信內容最後說扣掉我給他的20
      0多萬元，我還需要再給597萬元。我問被告說，如果我不
      給你錢，那你要怎樣，被告說那走著瞧，我要去報社給你
      爆料」「（問：該封信的內容是否讓你心生畏懼？）是‧
      ‧‧他如果將該信提供給報社，會毀壞我的名譽」「（問
      ：受到這種威脅，是否感到害怕？）會，否則我不會找警
      察來」等語（見原審卷第17至19頁）相符，並有被告書寫
      交付告訴人之信件1份在卷可憑（見警卷第14至17頁)，堪
      信被告確有向告訴人恫稱要將信件內容跟報社爆料之行為
      。
  (二)證人即臺中市警察局第二分局小隊長張文立於原審證稱：
      「（問：95年11月3日下午1點，有無至告訴人崇德路二段
      416號3樓的公司？）是」「（問：到現場情況？）我到現
      場時，徐華鳳站在公司大門口，指著告訴人的辦公室，我
      就進去告訴人辦公室，當時告訴人坐在辦公桌看著已經打
      開的信，不知道說了什麼，然後告訴人跟我說：『警察先
      生，你看這個要怎麼辦』，後來我將信拿過來看，此時，
      被告就當著我們的面說：『你找警察來最好，我就讓他上
      報』。我就請被告出示證件，問被告寫該封信是什麼意思
      ，被告強調該筆錢是告訴人應該要給被告的，告訴人說他
      沒有欠被告錢。我就跟被告說不然回二分局說明情況，我
      就將被告請回二分局製作筆錄」「（問：當天被告有無說
      要讓什麼事情上報？）被告指的是該封信寫的那件事情，
      要讓他上報」等語（見原審卷第27、28頁），亦足以佐證
      告訴人指證被告恫稱要將信件內容跟報社爆料等情，應屬
      真實可信。
  (三)告訴人坦承於69年間有欠被告 8萬元，證人王松青於偵查
      中亦證稱：94年底有在丙○○住家碰面，丙○○請我們去
      ，碰面時談丙○○過去有向施志偉及甲○○借錢的債權債
      務關係，丙○○對甲○○說都是我欠你的，也害你支票跳
      票，我們的事情之後我們自己再來講，現場還給他一筆錢
      ，多少錢我不清楚，也和他講說有沒有要做什麼事，我的
      近況很好，幾千萬元內我若做得到我就幫你等語（見偵查
      卷第52頁）。足認被告與告訴人間確曾有債務糾紛存在，
      被告雖要求告訴人支付高額金錢，然其主觀上應無不法所
      有之意圖。惟被告於交付扣案之信件給告訴人後，確有向
      告訴人恫稱要將信件內容向媒體爆料乙節，業據告訴人指
      證及證人張文立證述如上，且告訴人前已交付 2,329,900
      元給被告，此為雙方所是認，並有被告之台北漢中街郵局
      存摺、合作金庫銀行存摺等影本在卷可證（見警卷第18至
      25頁），顯見告訴人確係不願被告將其與被告間之糾紛公
      諸媒體，否則其2人間僅有8萬元之債務，告訴人豈願陸續
      交付金錢達 2,329,900元給被告之理，足認告訴人之指述
      非虛，被告之辯解無可採信。
  (四)被告係以有妨害告訴人名譽之內容，恫稱將向報社爆料，
      致使告訴人心生畏懼而報警處理，則被告所為核已該當於
      刑法第 305條所定「以加害名譽之事，恐嚇他人致生危害
      於安全」之犯罪構成要件。又本院認定被告與告訴人間存
      有債權債務糾紛，被告並非意圖為自己不法所有而出言恐
      嚇，則被告聲請傳喚證人施自偉，擬證明告訴人曾許諾願
      以10倍金額補償被告之損失及事後告訴人曾來電表示要和
      解等事項，僅關涉兩造間之債權債務糾紛，均與被告所為
      確已成立之恐嚇罪無關，自無傳喚調查之必要。
  (五)綜上所述，被告恐嚇之犯罪事證已臻明確，所辯乃畏罪卸
      責之詞，無可採信，其犯行洵堪定，應依法論罪科刑。
三、核被告所為，係犯刑法第 305條恐嚇危害安全罪。又被告犯
    罪之時間在96年 4月24日以前，經宣告未逾有期徒刑1年6月
    之刑，無中華民國九十六年罪犯減刑條例第3條第1項所定不
    予減刑之情形，合於減刑條件，應諭知減得之刑。
四、原審法院因認被告之罪證明確，適用刑法第305條、第 41條
    第 1項前段，刑法施行法第1之1條，中華民國九十六年罪犯
    減刑條例第2條第1項第 3款、第7條、第9條等規定，並審酌
    被告犯罪之動機、目的、手段，犯罪所生之危害、犯罪後之
    態度等一切情狀，量處拘役40日，減為拘役20日，且諭知易
    科罰金之折算標準。核其認事用法均無違誤，量刑亦屬妥適
    ，應予維持。被告上訴否認犯罪，指摘原判決不當，為無理
    由，應予以駁回。
五、據上論斷，應依刑事訴訟法第368條，判決如主文。
本案經檢察官乙○○到庭執行職務。
中    華    民    國    97    年    2     月    1     日
            刑事第六庭    審判長法  官  李  文  雄
                                法  官  林  靜  芬
                                法  官  張  恩  賜
上列正本證明與原本無異。
不得上訴。
                                書記官  陳  如  慧
中    華    民    國    97    年    2     月    4     日
附錄論罪科刑法條
刑法第305條：
以加害生命、身體、自由、名譽、財產之事，恐嚇他人致生危害
於安全者，處二年以下有期徒刑、拘役或三百元以下罰金。


司法院資訊處製作；財團法人民間司法改革基金會備份。
